【裁判字號】    95,上更(一),79
【裁判日期】    950525
【裁判案由】    毒品危害防制條例
【裁判全文】
臺灣高等法院臺中分院刑事判決      95年度上更(一)字第79號
上  訴  人  臺灣南投地方法院檢察署檢察官
上  訴  人
即  被  告  丁○○
                    （現在臺灣雲林第二監獄執行中）
指定辯護人  本院公設辯護人  甲○○
上列上訴人因被告毒品危害防制條例案件，不服臺灣南投地方法
院94年度訴字第246號，中華民國94年7月14日第一審判決（起訴
案號：臺灣南投地方法院檢察署94年度偵字第263號），提起上
訴，經本院判決後，由最高法院發回更審，本院判決如下：
    主  文
原判決撤銷。
丁○○連續販賣第二級毒品，累犯，處有期徒刑柒年肆月。扣案
之第二級毒品甲基安非他命壹包（驗餘含袋重零點肆零貳公克）
沒收銷燬之。甲基安非他命之外包裝袋壹個、行動電話壹支沒收
，行動電話壹支如全部不能沒收時，追徵其價額；販毒所得新臺
幣貳仟元沒收，其中未扣案之新臺幣壹仟元如全部或一部不能沒
收時，以其財產抵償之。
    事  實
一、丁○○曾於民國91年間因違反毒品危害防制條例、傷害等案
    件，分別經臺灣南投地方法院判處有期徒刑7月、6月，並定
    應執行刑為有期徒刑10月確定，於92年11月3日縮短刑期執
    行完畢。詎其竟仍不知悔改，明知甲基安非他命為毒品危害
    防制條例第2條第2項第2款之第二級毒品，竟意圖營利，並
    基於販賣第二級毒品甲基安非他命之概括犯意，以其所有門
    號0000-000000號行動電話為聯絡工具，先後分別於93年12
    月25日下午7時33分許、94年1月6日下午5時30分許，均在南
    投縣國姓鄉福龜國小前，連續2次各販賣新臺幣（下同）100
    0元之第二級毒品甲基安非他命予丙○○（經觀察勒戒後，
    認無繼續施用毒品之傾向，已由檢察官另為不起訴處分確定
    ）。嗣於94年1月6日下午5時30分許，在福龜國小前，丁○
    ○甫出售1000元之甲基安非他命予丙○○時，為警當場查獲
    ，丁○○見狀，隨即騎機車逃逸，惟仍在國姓鄉○○村○○
    路159巷口，為警逮捕，並在丁○○身上扣得販賣甲基安非
    他命所得1000元，及其供己施用之海洛因4小包（施用海洛
    因部分，業經本院另案判處有期徒刑1年確定，現正執行中
    ），另在丙○○身上扣得甲基安非他命1小包（驗餘含袋重
    0.402公克)。
二、案經南投縣政府警察局移送臺灣南投地方法院檢察署檢察官
    偵查起訴。
    理  由
一、訊據上訴人即被告丁○○固坦承曾以其所有之0000-000000
    號行動電話，與丙○○聯絡，且於94年1月6日下午5時30分
    許，在福龜國小前，交付1小包甲基安非他命予丙○○等情
    不諱。然矢口否認有何販賣甲基安非他命圖利之犯行，辯稱
    ：其曾向丙○○借半錢安非他命，丙○○於94年1月6日致電
    催討，其乃約丙○○要返還安非他命，當天係返還半錢安非
    他命，重量約1.8公克，並非0.4公克，其並未販賣安非他命
    予丙○○，本件扣案之毒品非其所販賣云云。惟查：
  (一)、被告確分別於93年12月25日下午7時33分許及94年1月6日
      下午5時30分許，均在南投縣國姓鄉福龜國小前，前後2次
      各販賣1000元之第二級毒品甲基安非他命予丙○○，且被
      告於94年1月6日下午5時30分許，在福龜國小前，交付予
      丙○○之甲基安非他命確係約0.4公克，並非1.8公克等事
      實，業據證人丙○○於警詢及偵查中證述綦詳，其於警詢
      時證稱：「警方扣案之安非他命（含袋重0.4公克）是我
      於94年1月6日17時28分許，在南投縣國姓鄉福龜國小前以
      新幣幣1000元代價向丁○○所購買。」、「我用我的行動
      電話0000000000撥打丁○○的行動電話0000000000，丁○
      ○叫我到福龜國小前等他我就駕駛我的轎車2L-2639到福
      龜國小前等丁○○．．．17時28分許丁○○騎他的機車HC
      8-120到我的車旁，將警方扣案之安非他命（含袋重0.4公
      克）丟在我的乘客座上，我就將新臺幣2000元（1000元為
      我向丁○○所借）交給丁○○．．．。」、「我向丁○○
      購買二級毒品安非他命共二次，第一次是於12月26日（應
      為25日之誤）在南投縣國姓鄉福龜國小前以新台幣1000元
      代價向丁○○購買一包安非他命，今天是第二次向丁○○
      購買安非他命。」。於偵查中具結證稱：「問：你昨日下
      午5時30分在國姓鄉福龜國小前面是否向丁○○買安非他
      命？答：是。我昨日向他買1000元。我昨日拿2000元給他
      ，1000元是之前有向他借的。」、「你昨日如何聯絡丁○
      ○？答：我是昨日下午4點多用我的0000000000手機打他
      的手機，我是直接用手機記憶的號碼打，我沒有記他的號
      碼，我打給他說，我要買安非他命，我跟他約在福龜國小
      。」、「你向丁○○買幾次安非他命？答：2次。第1次是
      在93年12月26日（應係25日之誤）在福龜國小前向他買一
      千元的安非他命，我是用剛才所說的那支電話號碼打給他
      。」、「你向丁○○買過幾次安非他命？答：二次。第一
      次是在去年聖誕節那天，那天下午6、7點左右向他買的我
      之前時間沒有記得很清楚。」等語，並當庭指認被告無訛
      。證人丙○○證述前後二次各以1000元向被告購買甲基安
      非他命之事實，前後一貫並無矛盾，參以證人丙○○使用
      之0000000000號行動電話分別於93年12月25日下午7時33
      分及94年1月6日下午5時3至10分許，確有與被告使用之00
      00000000號行動電話聯繫之記錄，有通聯記錄在卷可稽（
      見偵卷第42、48頁），且94年1月6日證人丙○○與被告為
      毒品交易時，為警當場查獲並扣得交易之甲基安非他命及
      價金1000元，亦據證人莊明棋證述在卷。而證人丙○○確
      有施用毒品之習慣，且因施用第二級毒品甲基安非他命之
      犯行，經臺灣南投地方法院檢察署檢察官依臺灣南投地方
      法院94年度毒聲字第4號裁定，送往臺灣南投看守所附設
      勒戒所執行觀察勒戒，此有前開裁定影本1份在卷可稽（
      見偵卷第32、33頁），足證證人丙○○所證為真實，其於
      偵查中之結證又無顯不可信之情況，自堪予以採信。至於
      證人丙○○雖曾於警詢及偵查中對於第1次向被告購買甲
      基安非他命誤述為93年12月26日；然其於94年1月6日為警
      查獲時距離第1次向被告購買甲基安非他命之日期已屬有
      間，已難苛責證人對於時間為無誤之記憶。而其於檢察官
      再次確認時，證人丙○○依據通聯記錄回憶始為正確時間
      之回憶，其因有通聯記錄為其回憶之憑據，自然較為正確
      ，是證人丙○○嗣證稱「我之前時間沒有記得很清楚。」
      應可採信，是證人丙○○之前錯誤之時間敘述，並不能指
      為矛盾不實，而遽為被告有利之認定。
  (二)、證人即查獲之警員莊明琪於原審證稱：「我在國姓鄉福龜
      國小埋伏，之後被告與丙○○交易毒品，他們在交易的時
      候離我約五公尺左右．．．。」、「問：丙○○也是在查
      獲丁○○之時查獲的？答：是的。在福龜國小時我看到丁
      ○○丟一包東西到丙○○車上之後他們就離開了，我們攔
      住丁○○時，丙○○離我們約有五、六公尺，丙○○回來
      查看，我們就一併查獲他，且在他車上查獲安非他命。」
      （見原審卷第24頁)。於本院前審證稱：「問：被告跟丙
      ○○交易的時候，是在現場被你抓到的？答：我們是現場
      看到的，被告他交易之後馬上離開，我們就追蹤他三至五
      百公尺，然後就追到他，他就騎他的機車衝撞我們的警車
      ，之後他就跌到排水溝裡，丙○○以為他發生車禍，就倒
      車回來要看是發生何事，我們一併把他逮捕。」、「現場
      逮捕他們二人後，是否就在現場搜索？還是離開現場之後
      才去搜索？答：是在逮捕他們二人的現場就立刻搜索。」
      、「問：海洛因、安非他命及現金等物品是否在現場搜索
      時查到的？答：是的。」、「問：你查安非他命、現金等
      物品時，丙○○他是如何供述？答：他供述他身上的安非
      他命是他以一千元向丁○○買的。」、「問：對於丙○○
      在警詢中所言『丁○○騎機車到我的車旁，將警方扣案之
      安非他命丟在我的乘客座上，我就將新台幣二千元交給丁
      ○○。』是否實在？答：有這樣說，從他（指被告）身上
      扣到的二千元是獨立放在一起的，丙○○說一千元是跟被
      告買安非他命，另外的一千元是還給被告的，所以我扣了
      二千元後，又將其中一千元還給被告。」等語（見本院前
      審卷第66、67頁）。可見被告與證人丙○○係於交易毒品
      之現場，為警當場查獲，警員即時實施搜索，並分別在被
      告身上查獲與證人丙○○供述相符之金錢，及在證人丙○
      ○身上查獲與被告交易完成之甲基安非他命，參以證人丙
      ○○上開證詞，被告販賣甲基安非他命之犯行已甚灼然。
      而被告與證人丙○○交易後為求逃脫員警查緝，甚至以騎
      乘之機車衝撞警車，亦見其犯罪心虛之情。果如被告所辯
      其僅將向證人丙○○借用之甲基安非他命返還證人丙○○
      ，則其何須慌張逃脫躲避警方查緝呢？被告辯稱未販賣甲
      基安非他命予證人丙○○及警員未於當場查獲現金云云，
      顯不足採。
  (三)、被告雖辯稱93年12月25日是向證人丙○○借甲基安非他命
      ，而94年1月6日是返還證人丙○○借用之半錢（即1.875
      公克）甲基安非他命云云；然證人丙○○於偵查中已明確
      否認曾借甲基安非他命予被告（見偵卷第20頁）。而被告
      陳稱93年12月25日證人丙○○借予之甲基安非他命是半錢
      重，但94年1月6日員警當場在證人丙○○身上查獲之甲基
      安非他命1包，經行政院衛生署管制藥品管理局檢驗結果
      檢出甲基安非他命成分，但其驗前重量僅毛重0.407公克
      （驗餘含袋重0.402公克），有該局94年5月16日管檢字第
      0940004147號函檢具之檢驗成績書在卷可稽（見原審卷第
      78、79頁），證人丙○○被查獲之甲基安非他命1包既僅
      毛重0.407公克，且證人丙○○經查獲之員警搜索亦僅有1
      包甲基安非他命，顯然與被告辯解係返還向證人丙○○借
      用之半錢甲基安非他命不合，足徵被告所辯無非卸責之詞
      。至被告聲請傳喚之證人徐雙允於原審雖證稱：「大約是
      93年12月25日晚上，我在柑仔林被告家裡泡茶．．．有一
      年輕人年約三十歲左右到樓上找被告，那人就是丙○○，
      ．．．我看到丙○○拿一小包白色東西要交給被告，結果
      掉到地下．．．。」、「問：丙○○當時有沒有告訴你那
      包東西是什麼？答：沒有。我不知道那包東西是什麼。」
      等語（見原審卷第57頁）。然徵諸證人徐雙允不確定證人
      丙○○前往被告住處之時間，且證人徐雙允也不知道丙○
      ○於當時交給被告之物品究為何物，自無從確定證人丙○
      ○曾於該日借予被告甲基安非他命一包；況被告所稱證人
      丙○○借予之甲基安非他命與查獲時之重量差距甚大，已
      如前述，另由93年12月25日被告與證人丙○○通聯紀錄觀
      之二人共連續四通聯絡電話，先由證人丙○○發話二通，
      再由被告發話一通，後由證人丙○○發話一通均為13秒，
      若是被告要向證人丙○○借甲基安非他命使用，自應由被
      告先向證人丙○○發話借用，為何反而由證人丙○○先打
      電話予被告？益徵證人丙○○證述係向被告購買甲基安非
      他命始撥打電話相符，是證人徐雙允所證亦不足為被告有
      利之認定。
  (四)、查非法販賣毒品甲基安非他命，係政府嚴予查緝之違法行
      為，非可公然為之，且不論是瓶裝或紙包之甲基安非他命
      ，均可任意分裝或增減其份量，而每次買賣之價量，亦隨
      時隨雙方關係之深淺，當時之資力、需求程度及對行情之
      認知等因素機動調整，因之販賣之利得，除經坦承犯行或
      價量均達到明確外，委難察得實情；但販賣毒品係重罪，
      若無利可圖，行為人應無甘冒被查緝法辦重刑之危險，平
      白無端義務為該買賣毒品之工作，是其販入之價格必較售
      出之價格低廉而有從中賺取買賣差價牟利之意圖及事實，
      應屬合理且合乎吾人生活經驗之認定。是本件被告販賣第
      二級毒品甲基安非他命予證人丙○○，應有圖利之意圖。
      此外，復有證人丙○○所使用0000-000000號行動電話之
      通聯紀錄、扣案之甲基安非他命1小包（驗餘含袋毛重0.
      402公克）及被告販賣甲基安非他命所得1000元扣案可資
      佐證，是被告前揭辯解，均係避重就輕之詞，不足採信。
      本件事證明確，被告犯行堪予認定。至於被告聲請再次傳
      喚證人丙○○到庭對質，經原審及本院一再傳喚，原審並
      予拘提，均未到庭，而無法調查；另按刑事訴訟法第176
      條之2規定：法院因當事人、代理人、辯護人或輔佐人聲
      請調查證據，而有傳喚證人之必要者，為聲請之人應促使
      證人到場。本件除證人丙○○就上開待證事實，已於偵查
      中具結陳述明確外，本院亦參酌上開證據資料而認定被告
      犯行，被告又始終不能促使該證人到場，該證據自無再予
      調查之必要，併予敘明。
二、按甲基安非他命為毒品危害防制條例第2條第2項第2款所規
    定之第二級毒品。核被告所為，係犯同條例第4條第2項之販
    賣第二級毒品罪。被告販賣第二級毒品甲基安非他命前持有
    甲基安非他命之低度行為，為販賣甲基安非他命之高度行為
    所吸收，不另論罪。被告前後2次販賣第二級毒品之行為，
    時間緊接，所犯構成要件相同，顯係基於概括犯意為之，為
    連續犯，應依刑法第56條之規定，以一罪論，並加重其刑。
    查被告曾於91年間因違反毒品危害防制條例、傷害等案件，
    分別經臺灣南投地方法院判處有期徒刑7月、6月，並定應執
    行刑為有期徒刑10月確定，於92年11月3日縮短刑期執行完
    畢，有臺灣高等法院被告前案紀錄表在卷可參，其於受有期
    徒刑之執行完畢後，5年內再犯本件有期徒刑以上之罪，為
    累犯，應依刑法第47條規定遞加重其刑。原審法院因認被告
    罪證明確，予以論罪科刑，固屬有據。惟被告係犯販賣第二
    級毒品甲基安非他命之罪，原判決認定被告僅轉讓第二級毒
    品甲基安非他命，其認事用法，尚有未當。檢察官上訴意旨
    執此指摘原判決不當，即有理由；被告上訴意旨否認犯罪，
    且執前詞指摘原判決不當雖無理由，然原判決既有上開可議
    之處，既無可維持，應由本院撤銷改判。爰審酌被告上開前
    科，其素行不良，不思戒慎行止，明知甲基安非他命為毒品
    ，政府歷年查緝之重要工作，竟貪圖不法之利益予以販賣，
    毒化社會人心，戕害他人健康，犯後否認罪行，態度不佳等
    一切情狀，量處如主文第2項所示之刑示懲。又扣案之第二
    級毒品甲基安非他命1包（驗餘含袋重0.402公克），係查獲
    之毒品，應依毒品危害防制條例第18條第1項前段規定沒收
    銷燬之。包裝毒品甲基安非他命之外包裝一個，係被告供犯
    本罪所用之物；又被告先後2次販賣甲基安非他命所得2000
    元（僅扣得1000元），係犯罪所得之財物，均應依同條例第
    19 條第1項沒收之；而販毒所得中未扣案之1000元部分，如
    全部或一部不能沒收時，以其財產抵償之。被告所有之行動
    電話一支（原使用門號：0000-000000號），雖未扣案，但
    係供其犯本罪所用之物，亦應依上開規定宣告沒收，如全部
    不能沒收時，追徵其價額。至於扣案之第一級毒品海洛因與
    被告販賣第二級毒品甲基安非他命犯行無涉，另被告所有之
    行動電話手機2支及SIM卡2枚（門號0000000000號、0000000
    000號），並無證據證明係供被告販賣毒品所用之物，均不
    予宣告沒收，併予敘明。
據上論斷，應依刑事訴訟法第369條第1項前段、第364條、第299
條第1項前段，毒品危害防制條例第4條第2項、第18條第1項前段
、第19條第1項，刑法第11條前段、第56條、第47條，判決如主
文。
本案經檢察官乙○○到庭執行職務。
中    華    民    國    95    年    5     月    25    日
               刑事第六庭  審判長法  官  李  文  雄
                                 法  官  黃  永  祥
                                 法  官  邱  顯  祥
上列正本證明與原本無異。
如不服本判決應於收受送達後十日內向本院提出上訴書狀，其未
敘述上訴之理由者並得於提起上訴後十日內向本院補提理由書（
均須按他造當事人之人數附繕本）。
                                 書記官  陳  桂  芬
中    華    民    國    95    年    5     月    26    日
附錄：本案論罪科刑法條全文
毒品危害防制條例第4條
製造、運輸、販賣第一級毒品者，處死刑或無期徒刑；處無期徒
刑者，得併科新臺幣1千萬元以下罰金。
製造、運輸、販賣第二級毒品者，處無期徒刑或7年以上有期徒
刑，得併科新臺幣7百萬元以下罰金。
製造、運輸、販賣第三級毒品者，處5年以上有期徒刑，得併科
新臺幣5百萬元以下罰金。
製造、運輸、販賣第四級毒品者，處3年以上10年以下有期徒刑
，得併科新臺幣3百萬元以下罰金。
製造、運輸、販賣專供製造或施用毒品之器具者，處1年以上7年
以下有期徒刑，得併科新臺幣1百萬元以下罰金。
前五項之未遂犯罰之。
                                                      Ｆ


司法院資訊處製作；財團法人民間司法改革基金會備份。
